臺灣高雄地方法院刑事判決　　　　　　　93年度訴字第1262號
公　訴　人　臺灣高雄地方法院檢察署檢察官
被　　　告　乙○○
上列被告因毒品危害防制條例案件，經檢察官提起公訴（93年度
毒偵字第1311號），暨移送併案審理（93年度毒偵字第4280號、
94年度毒偵字第4046號），本院判決如下：
    主  文
乙○○連續施用第一級毒品，累犯，處有期徒刑壹年貳月。
扣案第一級毒品海洛因伍包（淨重合計零點玖陸公克，沾有海洛
因之包裝袋重合計壹點貳貳公克）、殘留海洛因之注射針筒肆支
及塑膠鏟子壹支均沒收銷燬。
被訴施用第二級毒品部分無罪。
    事  實
一、乙○○前於民國84年間因違反肅清煙毒條例案件，經台灣高
    等法院高雄分院以84年度上訴字第1569號刑事判決判處有期
    徒刑3 年2 月確定在案，於86年9 月20日縮短刑期假釋出獄
    ，嗣經撤銷假釋執行殘刑1 年5 月7 日，於90年9 月26日縮
    短刑期執行完畢。
二、乙○○另於87年間因施用毒品案件，經本院以87年度毒聲字
    第1566號裁定送觀察、勒戒後，經評估有繼續施用毒品之傾
    向，經本院再以87年度毒聲字第2055號裁定令入戒治處所強
    制戒治，並於89年5 月18日戒治期滿，並由台灣高雄地方法
    院檢察署檢察官於90年2 月8 日以90年度戒毒偵字第162 號
    不起訴處分確定。詎其明知海洛因業經毒品危害防制條例第
    2 條第2 項列為第一級毒品，不得非法持有、施用，竟不知
    戒絕悔改，復基於施用第一級毒品海洛因之概括犯意，自92
    年9 月間某日起至94年5 月10日12時止（不含93年9 月1 日
    起至94年1 月31日在監期間），在高雄縣鳳山市○○里○○
    ○路170 巷28住處等地，以將第一級毒品海洛因置於注射針
    筒內，再以水稀釋後注射或將海洛因摻入香菸燒烤吸食等方
    式，施用第一級毒品海洛因多次，嗣分別於（一）93年3 月
    10 日 下午2 時45分許，在高雄縣鳳山市○○○路與光華東
    路口前為警查獲，並扣得第一級毒品海洛因2 包（淨重合計
    0.05 公 克，沾有海洛因之包裝袋重合計0.47公克）；（二
    ）93年8 月3 日下午2 時55分許，在高雄市○○區○○街
    140 號前為警查獲，並扣得第一級毒品海洛因2 包（淨重合
    計0.81公克、沾有海洛因成分之包裝袋重合計0.53公克）、
    殘留海洛因之注射針筒1 支；（三）94年5 月11日下午3 時
    20分許，在高雄縣鳳山市○○里○○○路170 巷28住處為警
    查獲，並扣得海洛因1 包（淨重0.1 公克，沾有海洛因成分
    之包裝袋重0.22公克）、殘留海洛因之注射針筒3 支及塑膠
    鏟子1 支。
二、案經高雄縣政府警察局鳳山分局報請臺灣高雄地方法院檢察
    署檢察官偵查起訴及移送併辦。
    理  由
壹、有罪部分：
一、前揭事實，業據被告乙○○於本院審理中自白不諱（參見本
    院94年7 月27日審判筆錄），且被告於93年3 月10日下午6
    時45分、同年8 月3 日下午6 時及94年5 月11日下午5 時20
    分許為警採集尿液送驗結果，均呈嗎啡陽性反應，有高雄縣
    政府衛生局93年3 月17日93煙檢字第440 號煙毒尿液檢驗成
    績書（參見93年度毒偵字第1311號偵查卷第39頁）、高雄市
    立凱旋醫院93年8 月23日編號00000000號濫用藥物尿液檢驗
    報告煙毒尿液檢驗成績書（參見93年度毒偵字第4280號偵查
    卷第26頁）、台灣檢驗科技股份有限公司編號KＺ0000000000
    00號濫用藥物尿液檢驗報告（參見本院審理卷第150 頁）各
    1 份附卷可憑，又警方於查獲被告時，尚扣得白色粉末5 包
    ，而扣案之白色粉末5 包經送驗結果，確含海洛因成分，淨
    重合計零點玖陸公克，沾有海洛因之包裝袋重合計壹點貳貳
    公克，有法務部調查局93年4 月1 日調科壹字第220016940
    號、93年10月20日調科壹字第220018264 號、94年7 月12日
    調科壹字第220020472 號鑑定通知書各1 紙存卷供參（參見
    本院審理卷第24頁、68頁、137 頁）。此外，扣案之注射針
    筒4 支、塑膠鏟子1 支，經本院依職權送請高雄醫學大學附
    設中和紀念醫院檢驗後，其上確含有海洛因成分，有該院94
    年1 月4 日編號9312─489 號、94年6 月28日編號9406─
    743 至746 檢驗報告各1 份在卷可參（參見本院審理卷第
    101 頁、第141 頁至144 頁），堪認被告上開自白與事實相
    符，其確有連續施用海洛因無疑。
二、被告於87年間因施用毒品案件，經本院以87年度毒聲字第
    1566號裁定送觀察、勒戒後，經評估有繼續施用毒品之傾向
    ，經本院再以87年度毒聲字第2055號裁定令入戒治處所強制
    戒治，並於89年5 月18日戒治期滿，並由台灣高雄地方法院
    檢察署檢察官於90年2 月8 日以90年度戒毒偵字第162 號不
    起訴處分確定，有臺灣高等法院被告全國前案紀錄表、本院
    被告院內索引卡紀錄表、臺灣高雄地方法院檢察署刑案資料
    查註紀錄表各1 份在卷可稽。被告於強制戒治執行完畢後，
    五年內犯施用第一級毒品之犯行，本件事證明確，其施用海
    洛因毒品之犯行應堪認定。
三、是核被告所為，係犯毒品危害防制條例第10條第1 項之施用
    第一級毒品罪。被告施用第一級毒品前後持有海洛因之低度
    行為，為施用之高度行為所吸收，不另論罪。被告先後多次
    犯行，時間緊接，手法相同，觸犯構成要件同一之罪名，顯
    係基於概括犯意反覆為之，為連續犯，爰依刑法第56條之規
    定以一罪論，並加重其刑。又被告自93年3 月10日下午1 時
    後之施用海洛因行為，雖未經起訴，然此部分與已起訴部分
    ，有連續犯之裁判上一罪關係，本院自應併予審究。末查被
    告於84年間因違反肅清煙毒條例案件，經台灣高等法院高雄
    分院以84年度上訴字第1569號刑事判決判處有期徒刑3 年2
    月確定在案，於86年9 月20日縮短刑期假釋出獄，嗣經撤銷
    假釋執行殘刑1 年5 月7 日，於90年9 月26日縮短刑期執行
    完畢，有臺灣高等法院被告全國前案紀錄表在卷可按，其受
    有期徒刑之執行完畢，5 年以內再犯本案有期徒刑以上之罪
    ，為累犯，應依法加重其刑，並遞加之。爰審酌被告歷經觀
    察、勒戒及強制戒治等程序，猶無法戒絕毒癮，仍連續施用
    海洛因，顯見其意志不堅，無悔改之決心，有違政府制定毒
    品危害防制條例之立法美意，本不宜寬貸，惟念其所為尚未
    害及他人，且犯後坦承犯行，態度尚佳等一切情狀，量處如
    主文所示之刑，以資懲儆。扣案海洛因5 包（淨重合計零點
    玖陸公克，沾有海洛因之包裝袋重合計壹點貳貳公克，包裝
    袋因與海洛因無法析離，應將整體視為毒品）屬毒品危害防
    制條例規定之第一級毒品，有上開法務部鑑定通知書在卷可
    憑，另扣案殘留第一級毒品海洛因之注射針筒4 支及塑膠鏟
    子1 支，經檢驗後，其上確含有海洛因成分，有上開檢驗報
    告可參，因其所含海洛因與該扣案物難以剝離，應視同毒品
    ，均應依同條例第18條第1 項前段規定宣告沒收銷燬之。又
    被告連續施用第一級毒品之行為橫跨毒品危害防制條例新修
    正之93年1 月9 日，應逕依新修正後之毒品危害防制條例論
    處，無庸新舊法比較，併此敘明。
貳、無罪部分：
一、公訴意旨另以：被告基於施用第二級毒品之犯意，自92年9
    月間起至93年3 月10日下午1 時止，在不詳地點，連續施用
    第二級毒品安非他命，因認被告涉有毒品危害防制條例第10
    條第2項之施用第二級毒品罪嫌等語。
二、公訴人認被告涉有施用第二級毒品安非他命之犯行，係以被
    告於警局中採集尿液可憑，資為論據，訊據被告堅詞否認有
    何施用安非他命犯行，辯稱：我從未施用安非他命等語。經
    查：
（一）被告於93年3 月10日下午6 時45分為警採集之尿液，經送
      請高雄縣衛生局以免疫學分析法及ＴＯＸＩ- ＬＡＢ方法
      檢驗結果，呈安非他命陽性反應，此固有該局93年3 月17
      日93煙檢字第440 號煙毒尿液檢驗成績書在卷可稽（參見
      93年度毒偵字第1311號偵查卷第39頁），然經本院將該尿
      液送請高雄醫學大學附設中和紀念醫院，以酵素免疫分析
      法（ＥＭＡ）初步檢驗，再以氣相層析質譜儀分析法（Ｇ
      Ｃ＼ＭＳ）檢驗確認，結果則呈安非他命、甲基安非他命
      項目陰性反應等情，此亦有該院93年11月2 日編號9310─
      748 號濫用藥物尿液檢驗報告附卷足憑（參見本院審理卷
      第71頁）。
（二）按尿液檢驗結果之正確性受到諸多因素之影響，如檢體簽
      收、處理、分析、文件處理及各檢體驗單位所訂定之ＣＵ
      ＴＯＦＦＶＡＬＵＥ（或閾值）不同等，均會影響到最後
      結果之判讀，目前尿液中煙毒之檢驗方法分述如下：一般
      實驗室接到尿液煙毒檢驗申請時，第一步驟為利用免疫分
      析法做初步篩檢，如篩檢濃度小於ＣＵＴＯＦＦＶＡＬＵ
      Ｅ即判讀為陰性反應；如篩檢濃度大於ＣＵＴＯＦＦＶＡ
      ＬＵＥ，則必須進一步做確認試驗，確認試驗方法之原理
      須異於篩檢方法之原理，確認試驗方法目前國內常用的方
      法計有免疫學分析法、ＴＯＸＩ- ＬＡＢ（毒物層析法）
      、ＧＣ（氣體色層分析法）、ＧＣ＼ＭＳ（氣體層析質譜
      儀分析法），依各實驗單位設備不同，選用方法而有不同
      ，其精密度依次為ＧＣ＼ＭＳ優於ＧＣ優於ＴＯＸＩ- Ｌ
      ＡＢ。再者，所謂「氣相層析質譜儀」包括「氣相層析儀
      」及「質譜儀」二部分，在「氣相層析儀」部分，其方法
      為將物質氣化後，再經分析管分離，由於各種物質之沸點
      及對管柱之吸附力不同，在經過檢測器測定後，表現出不
      同的滯留時間，利用滯留時間來判定是何種物質；而「質
      譜儀」部分為檢測器，能將物質撞擊成碎片，記錄其質譜
      圖，因每個化合物之鍵結能力不同，故不同之物質會有其
      特定之質譜圖，因此在物質之判斷上有若指紋鑑定，因此
      ，理論上如果扣除人為因素（例如檢體之間的污染）不與
      列計者，氣象層析質譜儀之精確度接近百分之百，幾乎不
      會有偽陽性反應產生，是以尿液經以氣相層析質譜儀之確
      認方法檢驗後，所得之結果應堪信採，最高法院九十一年
      度臺非字第五八號判決意旨可供參照。查本件高雄縣政府
      衛生局就被告之尿液檢驗，僅以免疫學分析法及ＴＯＸＩ
      - ＬＡＢ方法檢驗，有卷附由該局出具之煙毒尿液檢驗成
      績書可考，且依該檢驗成績書備考欄記載：「本案檢體係
      依上述檢驗方法進行檢驗，倘若貴單位尚有疑義時，請送
      由其他單位進行複驗」，可知尿液檢體如僅以免疫學分析
      法及ＴＯＸＩ-Ｌ ＡＢ方法作初步檢驗，而未進一步以氣
      相層析質譜儀為確認實驗，其所得之檢驗結果，尚無法作
      為認定受檢者有無施用毒品之唯一憑據；而經本院將被告
      之尿液另行函請高雄醫學大學附設中和紀念醫院以氣相層
      析質譜儀分析法（ＧＣ＼ＭＳ）為複驗後，呈安非他命、
      甲基安非他命項目陰性反應，業如前述，揆諸前揭說明，
      該高雄醫學大學附設中和紀念醫院之濫用藥物尿液檢驗報
      告，應較高雄縣政府衛生局之煙毒尿液檢驗成績書可信，
      是被告之尿液並無安非他命及甲基安非他命反應等情，應
      堪認定。
三、綜上所述，被告所辯未施用安非他命等語，尚非無據。本案
    復查無積極證據，足資認定被告有何公訴意旨所指之施用第
    二級安非他命之犯行，此部分犯行不能證明，揆諸前開說明
    ，自應就被告被訴施用第二級毒品罪部分為無罪之諭知。
據上論斷，應依刑事訴訟法第299 條第1 項前段、第301 條第1
項，毒品危害防制條例第10條第1 項、第18條第1 項前段，刑法
第11條、第56條、第47條，判決如主文。
本案經檢察官甲○○到庭執行職務。
中　　　華　　　民　　　國　　94　年  　7 　月 　29   日
                  鳳山刑事第二庭  審判長法  官   邱明弘
                                        法  官   胡宜如
                                        法  官   廖建瑜
以上正本證明與原本無異。
如不服本判決，應於收受送達後10日內向本院提出上訴書狀。
　　　　　　　　　　　　　　　　　　    書記官   張家榮
中　　華　　民　　國　　94　　年　　8 　　月　　1 　　日
毒品危害防制條例第10條
施用第一級毒品者，處 6 月以上 5 年以下有期徒刑。
施用第二級毒品者，處 3 年以下有期徒刑。
